臺灣彰化地方法院交通事件裁定　　　　 96年度交聲字第897號
原處分機關　交通部公路總局臺中區監理所彰化監理站
異　議　人
即受處分人　甲○○
上列受處分人因違反道路交通管理處罰條例案件，對於交通部公
路總局臺中區監理所彰化監理站96年9 月29日所為之處分（原處
分案號：彰監四字第裁64-I00000000號）聲明異議，本院裁定如
下：
    主  文
異議駁回。
    理  由
一、原處分意旨略以：異議人即受處分人甲○○駕駛車號S5-911
    6 號自用小客車，於民國96年6 月4 日上午11時38分許行經
    彰化縣鹿港鎮○○○路與中山南路口時，為警舉發駕車行經
    有燈光號誌管制之交岔路口闖紅燈違規，依道路交通管理處
    罰條例第53條第1 項規定，處罰鍰新臺幣（下同）2,700 元
    ，並依同條例第63條第1 項第3 款規定，記違規點數3 點。
二、異議意旨略以：伊於上揭時、地駕車行經該處路口時，因對
    路況不熟而車速較慢，適該交通號誌綠燈及黃燈故障，車行
    至路口當中紅燈突然亮起，而為警舉發闖紅燈違規，伊對此
    舉發不服等語。
三、按汽車行駛至交岔路口，其行進、轉彎，應遵守燈光號誌或
    交通指揮人員之指揮，道路交通安全規則第102 條第1 項第
    1 款定有明文，而道路交通標誌標線號誌設置規則第206 條
    第5 款第1 目規定「圓形紅燈」之行車管制號誌係表示禁止
    車輛通行，並不得超越停止線或進入路口。次按汽車駕駛人
    ，行經有燈光號誌管制之交岔路口闖紅燈者，處1,800 元以
    上5,400 元以下罰鍰，並記違規點數3 點，道路交通管理處
    罰條例第53條第1 項、第63條第1 項第3 款分別定有明文。
四、經查：
（一）訊據證人即舉發本件之員警張明結結證稱：96年6 月4 日
      上午11時38分許，受處分人駕車沿彰化縣鹿港鎮○○○路
      北向方向前進行經復興南路與中山南路交岔路口時，伊亦
      在同路段南向方向停等紅燈，該路段南北向交通號誌並無
      故障，中山南路號誌燈亦正常運作，受處分人因找路而未
      注意號誌，因而誤闖紅燈等語。又經清查員警工作紀錄簿
      ，復興南路與中山南路路口號誌燈自96年6 月4 日起3 日
      內並無維修工作紀錄資料，亦經彰化縣警察局以96年11月
      14日彰警交字第0960065063號函覆明確，核與證人張明結
      所述相符，異議人所陳當時該路口號誌故障乙節，要屬無
      據。復徵諸證人張明結乃原處分機關認定異議人有前開違
      規行為之原證人，其到庭在本院法官面前以言詞供述本件
      待證事實即異議人有無前開違規事實，本院審酌其證述時
      陳述流暢，態度明確、肯定，顯然對於本件違規記憶甚詳
      ，且證人張明結熟悉該路口號誌狀態，舉發時亦駕車在該
      路口停等紅燈，應可清晰看見前方路口號誌狀況及車輛動
      態，是本院由其上開供述已得有異議人確有上開違規行為
      之心證。再者，於本件卷存證據資料內並無任何積極證據
      足以證明證人張明結上開供述係屬虛偽，亦無足以令人顯
      信其供述為不可採之品性證據或前科證據存在，本院自不
      得僅以證人張明結為本件開單舉發異議人之員警，而全盤
      抹煞其在訴訟上所具有之原證人資格。況證人張明結與異
      議人素昧平生，並無嫌隙，係依法執行勤務之公務員，自
      無甘冒偽證罪責而故意設詞誣陷他人之必要，且證人所證
      舉發經過事實，具體明確，應無誤判違規事實之虞，證言
      自堪採信。此外，復有證人張明結手繪現場圖在卷可證，
      足見異議人確有前述違規事實。
（二）至證人即異議人搭載之乘客丙○○○、乙○○○雖證稱：
      未看見綠燈、黃燈，行至路中間方看到紅燈亮起等語。惟
      衡諸當時異議人及其車內乘客因對彰化縣鹿港鎮道路狀況
      不熟悉，皆在找尋回程道路，渠等注意力應未集中於觀察
      路口號誌燈狀況，此部分證言顯係因事後諸端因素而記憶
      有誤，尚難遽予採信。
五、次按，人民違反法律上之義務而應受行政罰之行為，法律無
    特別規定時，雖不以出於故意為必要，仍須以過失為其責任
    條件。但應受行政罰之行為，僅須違反禁止規定或作為義務
    ，而不以發生損害或危險為其要件者，推定為有過失，於行
    為人不能舉證證明自己無過失時，即應受處罰；業經大法官
    釋字第275 號解釋在案。車輛駕駛人有遵循交通法規之行政
    法上義務，本件異議人應注意依號誌行車，而依當時天候、
    路況及號誌情形，並無不能注意之情事，業據證人張明結證
    述明確，異議人竟疏未注意路口號誌狀況而闖越紅燈，核屬
    因過失而違反其行政法上義務，自應依道路交通管理處罰條
    例課予罰責。
六、本件舉發通知單上所載之應到案日期為96年6 月19日前，而
    異議人於96年6 月15日已向公路總局臺中區監理所彰化監理
    站陳述意見，此有交通違規陳述單及查詢單1 紙暨其上收文
    章印文1 枚在卷可參，是異議人已於指定到案期限內到案，
    原處分機關依違反道路交通管理事件統一裁罰基準表規定處
    以法定最低額即2,700 之罰鍰，洵屬適法。
七、綜上所述，異議人所辯各節，均無足採。原處分機關援引首
　　揭規定，對異議人裁處罰鍰2,700元，並依同條例第63條第1
    項第3 款規定記違規點數3 點，核無違誤。異議人猶執前詞
    ，聲明異議，為無理由，應予駁回。
據上論斷，應依道路交通案件處理辦法第19條，裁定如主文。
中　　華　　民　　國　　96　　年　　11　　月　　29　　日
                  交通法庭   法  官  楊舒嵐
以上正本證明與原本無異。
如不服本裁定，應於裁定送達後5日內向本院提出抗告狀 (須附
抗告狀繕本)。
中　　華　　民　　國　　96　　年　　11　　月　　29　　日
                             書記官  張木松
